臺灣新北地方法院刑事判決
111年度金訴字第259號
公  訴  人  臺灣新北地方檢察署檢察官
被      告  陳韋皓



上列被告因違反洗錢防制法等案件，經檢察官追加起訴（110年
度偵字第29412號），於準備程序中就被訴事實為有罪之陳述，
本院裁定進行簡式審判程序，茲判決如下：
    主  文
陳韋皓犯三人以上共同詐欺取財罪，處有期徒刑壹年肆月。
扣案如附表二編號1所示之物沒收。
    事  實
一、陳韋皓於民國110年3月間，加入姓名、年籍不詳，綽號「俊
    濠」之成年人所屬具有持續性、牟利性、結構性之詐騙集團
    組織（參與犯罪組織罪部分業經本院另案判決），共同意圖
    為自己不法所有，基於三人以上共同詐欺取財及洗錢之犯意
    聯絡，負責領取人頭帳戶提款卡及收取詐欺款項，並以扣案
    如附表二編號1所示行動電話與「俊濠」聯絡，依其指示存
    入指定之金融機構帳戶。嗣不詳之詐欺集團成員先以不詳之
    方式取得附表一「匯入帳戶」欄所示劉貴瑛(為警另行偵查)
    所申設之金融機構帳戶提款卡，再由「俊濠」指示陳韋皓，
    於110年7月17日17時許，在新北市○○區○○路000號統一超商
    領取劉貴瑛所寄內有上開金融機構提款卡之包裹。嗣不詳之
    詐欺集團成員再以附表一「詐欺方式」欄所示方式，對黃鈞
    彥施用詐術，致其陷於錯誤，於「匯款時間及金額」欄所示
    時間將該欄所示金額匯入附表一「匯入帳戶」欄所示劉貴瑛
    所申設之金融機構帳戶，再由陳韋皓依指示於附表一「提領
    時間及金額」欄所示時間提領該欄所示金額，並將提款款項
    以無卡存款之方式存入「俊濠」指定之金融機構帳戶，以此
    方式隱匿詐欺犯罪所得去向、所在。嗣經警方於110年7月23
    日20時40分，在新北市○○區○○街00號前，因陳韋皓持提款卡
    於自動櫃員機前欲提領款項，形跡可疑，為警盤查，當場查
    扣如附表二所示之物，而悉上情。
二、案經黃鈞彥訴由新北市政府警察局新莊分局報告臺灣新北地
    方檢察署(下稱新北地檢署)檢察官偵查起訴。
    理  由
一、程序部分：
　　查本案被告陳韋皓所犯係死刑、無期徒刑、最輕本刑為3年
    以上有期徒刑以外之罪，其於準備程序中就前揭被訴事實為
    有罪之陳述，經本院告知簡式審判程序之旨，並聽取公訴人
    、被告意見後，經裁定進行簡式審判程序審理，則本案證據
    之調查，依刑事訴訟法第273條之2規定，自不受同法第159
    條第1項、第161條之2、第161條之3、第163條之1及第164條
    至第170條規定之限制，合先敘明。
二、認定事實之理由及證據：
    上揭事實，業據被告於本院審理時坦白承認（見本院111年
    度金訴字第259號卷〈下稱本院卷〉第68頁），核與證人即告
    訴人黃鈞彥、受告訴人委託匯款之證人黃正賢之警詢證述大
    致相符(見新北地檢署110年度偵字第29412號卷〈下稱偵卷〉
    第150至154頁)，並有告訴人提供之轉帳交易明細、上開劉
    貴瑛申設之新光銀行及第一銀行交易明細等在卷可佐（見偵
    卷第158至165、175至178、183至191頁），另有如附表二所
    示之物扣案可證，足認其自白與事實相符，本件事證明確，
    被告犯行洵堪認定，應予依法論科。
三、論罪科刑：
  ㈠法律說明:
    洗錢防制法之立法目的，依同法第1條規定，係在於防範及
    制止因特定犯罪所得之不法財物或財產上利益，藉由洗錢行
    為（例如經由各種金融機構或其他交易管道），使其形式上
    轉換成為合法來源，以掩飾或切斷其財產或財產上利益來源
    與犯罪之關聯性，而藉以逃避追訴、處罰。準此以觀，洗錢
    防制法洗錢罪之成立，除行為人在客觀上有掩飾或隱匿因特
    定犯罪所得財產或財產上利益之具體作為外，尚須行為人主
    觀上具有掩飾或隱匿其財產或利益來源與犯罪之關聯性，使
    其來源形式上合法化，以逃避國家追訴、處罰之犯罪意思，
    始克相當。倘能證明人頭帳戶內之資金係前置之特定犯罪所
    得，即應逕以一般洗錢罪論處（最高法院108年度台上字第2
    500號判決可資參照）。
  ㈡罪名:
    核被告就事實欄及附表一所為係犯刑法第339條之4第1項第2
    款之三人以上共同詐欺取財罪及洗錢防制法第2條第2款、同
    法第14條第1項之洗錢罪。
  ㈢共同正犯:
　　被告本案所為，與「俊濠」及其餘實際施行詐騙之詐欺集團
    成員間有共同之犯意聯絡及行為分擔，應依刑法第28條之規
    定，論以共同正犯。
　㈣罪數:
　　附表一被告基於同一之詐欺取財之目的，於密切接近之時間
    提領同一告訴人之款項，侵害同一告訴人之財產法益，各行
    為之獨立性極為薄弱，依一般社會健全觀念，難以強行分開
    ，在刑法評價上，對同一告訴人所為應視為數個舉動之接續
    施行，合為包括之一行為予以評價，皆應論以接續犯之一罪
    。被告本案所為，係以一行為同時觸犯上開罪名，應依刑法
    第55條前段想像競合之規定，從一重論以刑法第339條之4第
    1項第2款之三人以上共同詐欺取財罪。 
  ㈤量刑:
    爰以行為人之責任為基礎，審酌被告不思循合法正當途徑獲
    取金錢，因貪圖不法利益而為本案犯行，造成本案告訴人之
    財產損失，所為實值非難；惟其於偵查及審理中坦承全部犯
    行，於本院調解程序與告訴人達成調解，態度尚可，暨其於
    偵查及審理中就其違反一般洗錢罪之構成要件事實，自白不
    諱，合於洗錢防制法第16條第2項減輕其刑之規定，應於量
    刑時併為審酌，兼衡被告前於109年間因公共危險案件，分
    別經臺灣臺東地方法院以109年度東交簡字第53、167號判決
    ，各判決處有期徒刑2月、2月確定，復經同法院以109年度
    聲字第425號裁定應執行刑行為有期徒刑3月確定，於109年1
    1月26日易科罰金執行完畢之前案紀錄(檢察官並未主張並具
    體指出構成累犯且應加重之事由，惟本院仍得就上開被告負
    面品行加以審酌)，素行及品性非佳、被告參與犯罪之分工
    程度、告訴人所受損害之程度，及被告自述之智識程度、工
    作、家庭生活狀況（見本院卷第69頁）等一切情狀，量處如
    主文所示之刑。
四、沒收部分：
  ㈠扣案如附表二編號1所示行動電話，為被告所有，供與「俊濠
    」聯繫使用之物，此據其供陳明確（見本院卷第67頁），確
    屬其犯本案犯行所用之物，應依刑法第38條第2項規定宣告
    沒收。
  ㈡又被告於偵查及審理中均供稱本案並未拿到報酬(見偵卷第69
    頁；本院卷第68頁)，依卷存事證，亦不足證明被告因本案
    犯行收取對價而有犯罪所得之情形，爰不另宣告沒收。
　㈢至於扣案如附表二編號2所示新臺幣1萬元現金，係被告於110
    年7月23日所提領之款項等節，業據其於警詢及偵訊時供承
    在卷（見本院卷第140頁），並非本案告訴人所匯款項，依
    卷內現存事證，尚乏事實足以證明此部分扣案現金，係屬本
    案詐欺集團取自其他違法行為所得者，自無法據以就此部分
    扣案現金宣告沒收。另附表二編號3所示提款卡雖為被告用
    以提領本案詐欺款項之物，惟帳戶申設人本得依各金融機構
    規定申請補發，是以沒收提款卡實無助達成犯罪防治之目的
    ，就本案而言亦不具刑法重要性，亦不另宣告沒收，附此敘
    明。
據上論斷，應依刑事訴訟法第273條之1第1項、第299條第1項前
段，判決如主文。
本案經檢察官黃佳彥追加起訴，檢察官簡志祥到庭執行公訴。
中　　華　　民　　國　　111 　年　　5 　　月　 13 　　日
                  刑事第十四庭  法　官　梁家贏
上列正本證明與原本無異。
如不服本判決，應於判決送達後20日內敘明上訴理由，向本院提
出上訴狀 (應附繕本) ，上訴於臺灣高等法院。其未敘述上訴理
由者，應於上訴期間屆滿後20日內向本院補提理由書「切勿逕送
上級法院」。
                                書記官  巫茂榮
中　　華　　民　　國　　111 　年　　5 　　月　　19　　日

附表一：
告訴人 詐欺方式 匯款時間及金額（新臺幣） 匯入帳戶 提領時間及金額（新臺幣） 黃鈞彥 不詳之詐欺集團成員於110年7月17日某時許以通訊軟體LINE暱稱「詹雅媗」聯繫黃鈞彥，佯稱支付一定金額，即可提供低利貸款云云，致黃鈞彥陷於錯誤，依指示匯款。 110年7月17日19時10分許匯款8000元 劉貴瑛新光銀行帳號0000000000000帳戶 同日22時7分許提領1萬3000元    110年7月18日0時41分許匯款1萬元  同日12時59分、13時1分許分別提領2萬元、3000元   110年7月18日12時50分許匯款5000元  同上   110年7月19日19時37分許匯款1萬元  同日20時12分、20時13分許分別提領2萬元、6000元   110年7月20日13時56分許匯款2萬元  同日15時4分、15時5分、15時7分許分別提領2萬元、2萬元、1萬8000元   110年7月20日17時59分許匯款1萬2000元  同日18時10分、18時12分許分別提領2萬元、1萬元   110年7月20日19時43分許匯款8000元 劉貴瑛第一銀行帳號00000000000帳戶 同日19時44分、19時45分、19時48分許分別提領2萬元、8000元、1萬元   110年7月21日13時29分許匯款1萬元  同日15時38分、15時39分許分別提領2萬元、6000元 
附表二：
編號 扣案物品名稱數量 備註（見偵卷第31、35、37、39頁扣押物品目錄表及扣押物品照片) 1 Iphone行動電話1具 (IMEI：000000000000000) 被告所有供犯罪所用之物 2 新臺幣1萬元 非本案告訴人所匯款項，亦無事證可認係本案詐欺集團取自其他違法行為所得 3 第一銀行提款卡1張（帳號：00000000000）、新光銀行提款卡1張（帳號：00000000000000卡號：0000000000000000） 被告用以提領本案詐欺款項，惟宣告沒收或追徵欠缺刑法上之重要性 
附錄論罪法條：
中華民國刑法第339 條之4：
犯第339條詐欺罪而有下列情形之一者，處1年以上7年以下有期
徒刑，得併科1百萬元以下罰金：
一、冒用政府機關或公務員名義犯之。
二、三人以上共同犯之。
三、以廣播電視、電子通訊、網際網路或其他媒體等傳播工具，
    對公眾散布而犯之。
前項之未遂犯罰之。
洗錢防制法第2條：
本法所稱洗錢，指下列行為：
一、意圖掩飾或隱匿特定犯罪所得來源，或使他人逃避刑事追訴
    ，而移轉或變更特定犯罪所得。
二、掩飾或隱匿特定犯罪所得之本質、來源、去向、所在、所有
    權、處分權或其他權益者。
三、收受、持有或使用他人之特定犯罪所得。
洗錢防制法第14條：
有第二條各款所列洗錢行為者，處7 年以下有期徒刑，併科新臺
幣5 百萬元以下罰金。
前項之未遂犯罰之。
前二項情形，不得科以超過其特定犯罪所定最重本刑之刑。